【裁判字號】    91,易,1494
【裁判日期】    920414
【裁判案由】    建築法
【裁判全文】
臺灣臺北地方法院刑事判決                        九十一年度易字第一四九四號
    公  訴  人  臺灣臺北地方法院檢察署檢察官
    被      告  甲○○
                乙○○
右列被告等因違反建築法案件，經檢察官聲請簡易判決處刑（九十一年度偵字第一六
０九二號），本院刑事庭認不宜以簡易判決處刑移
０號），本院改依通常程序判決如左：
    主  文
乙○○依建築法規定強制拆除之建築物，違反規定重建，科罰金新台幣壹拾貳萬元，
如易服勞役，以銀元參佰元即新台幣玖佰元折算壹日。
甲○○無罪。
    事  實
一、乙○○係台北市○○路○段六九號一樓建物之共有人（應有部分四分之三；另共
    有人其子甲○○，應有部分四分之一），在該址經營餐廳為業，於民國八十四年
    八月十一日，未經申請主管建築機關即台北市政府工務局之許可並發給建造執照
    ，即於上開建物後方之防火巷內，以鋼鐵棚架增建長約十公尺、寬約二點五公尺
    （面積約二十七平方公尺）、高度約三公尺之建築物，經台北市政府工務局建築
    管理處派員於八十五年五月二十七日依法強制拆除結案。詎乙○○竟於九十一年
    六月十八日違反規定，僱工在原處以鐵架、鐵皮、伸縮皮等建材，重建長約十公
    尺、寬約二點五公尺（面積約二十七平方公尺）、高度約二點五公尺之建築物，
    而為台北市政府工務局建築管理處人員發覺後查報。
二、案經台北市政府工務局函請台灣台北地方法院檢查署檢察官偵查後聲請簡易判決
    處刑。
    理  由
一、訊據被告乙○○對於上開犯行坦承不諱，並有台北市建物登記謄本影本一件、台
    北市政府工務局建築管理處違建查報案件明細表二件、台北市政府工務局八十四
    年八月十五日北市工建字第一０二三八０號函暨附件違建認定範圍圖、拆除現場
    現場照相黏貼卡、台北市政府工務局建築管理處八十五年五月二十七日拆除新違
    章建築結案報告單、台北市政府工務局九十一年六月十八日北市工建字第０九一
    五０二四三四００號函暨附件違建認定範圍圖、現場照片等影本各一件，及台灣
    台北地方法院檢察署檢察官履勘現場筆錄一件、現場照片十張、台北市大安地政
    事務所土地複丈成果圖一紙等附卷可稽，事証明確，被告乙○○之犯行堪以認定
    。
二、核被告乙○○所為，係犯建築法第九十五條之罪。本院衡酌被告乙○○於防火巷
    內搭蓋違章建築，對於公共安全之威脅性較高，惟其於偵、審程序中坦承犯行，
    並將重建之違章建築拆除，犯罪後態度良好等情，認檢察官求處罰金新台幣二十
    萬元，尚嫌過重，爰併審酌被告乙○○犯罪之動機、目的、手段、品行等一切情
    狀，量處如主文所示之刑，並諭知易服勞役之折算標準。
三、公訴意旨另以：被告甲○○與被告乙○○係母子關係，於八十四年間未經申請主
    管建築機關之許可並發給建造執照，在台北市○○路○段六九號其共有建物後方
    之防火巷內，以鐵架、鐵皮、伸縮棚等建材，搭蓋面積約二十五平方公尺、高約
    三公尺之違章建築，經台北市政府工務局建築管理處於八十五年五月二十七日依
    法強制拆除，詎竟與被告乙○○基於共同之犯意聯絡，於九十一年六月十八日違
    反規定，僱工在原處以相同材料，重行搭建相同面積、高度之違章建築，因認被
    告甲○○涉有建築法第九十五條之罪嫌。按犯罪事實應依證據認定之，無證據不
    得推定其犯罪事實，刑事訴訟法第一百五十四條定有明文；又認定不利於被告之
    事實，須依積極證據，茍積極證據不足為不利於被告事實之認定時，即應為有利
    於被告之認定，更不必有何有利之證據；且刑事訴訟法上所謂認定犯罪事實之積
    極證據，係指適合於被告犯罪事實之認定之積極證據而言，雖不以直接證據為限
    ，間接證據亦包括在內，然而無論直接或間接證據，其為訴訟上之證明，須於通
    常一般之人均不致有所懷疑，而得確信其為真實之程度者，始得據為有罪之認定
    ，倘其證明尚未達到此一程度，而有合理之懷疑存在時，自不能以推測或擬制之
    方法，以為有罪裁判之基礎，最高法院亦著有三十年上字第八一六號、二十九年
    上字第三一０五號、七十六年台上字第四九八六號、四十年台上字第八六號等判
    例可資參照。復按刑法上共同正犯之成立，以有意思之聯絡及行為之分擔為要件
    ，除共同實施犯罪行為者外，其就他人之行為負共犯之責者，以有意思聯絡為要
    件，若事前並未合謀，實施犯罪行為之際，又係出於行為者獨立之意思，則即令
    事先知情且於實施犯罪時在場，仍不負共犯之責，亦有最高法院十八年上字第六
    七三號、十九年上字第六九四號、二十年上字第一八二九號、三十年上字第二一
    三二號等判例可資參照。
四、訊據被告甲○○堅決否認有何違反建築法之犯行，辯稱：這個地方是店面，一直
    都是我的父母在經營，父親去世後由母親繼續經營，我不清楚店裡面的事情，也
    不住在這裡，更不是我找人來搭違建等語。經查，本件檢察官根據被告甲○○係
    臺北市○○路○段六九號一樓建物之共有人，及被告乙○○係被告甲○○之生母
    等情，認被告甲○○涉有與被告乙○○共同對於依法強制拆除之建築物違反規定
    重建之行為，原非無據。惟查，臺北市○○路○段六九號一樓建物原係被告甲○
    ○之父所有，其於七十七年間死亡後，始由被告甲○○與被告乙○○繼承取得所
    有權（應有部分各四分之一及四分之三）等情，有台北市建物登記謄本影本一件
    在卷足稽；被告之戶籍設於台北市○○○路○段八六號九樓，並非本件違建現場
    臺北市○○路○段六九號一樓之事實，亦經本院核對渠身分證無訛，製有訊問筆
    錄在卷可資參照；參以臺北市○○路○段六九號一樓係經營餐飲之店面，違建部
    分係作為廚房使用，架設有裗理檯、抽油煙管等設備一節，並有現場蒐證照片十
    張附卷足據，則於別無其他積極證據，足以證明被告甲○○確係臺北市○○路○
    段六九號一樓店面之經營者，或被告甲○○曾與被告乙○○共同謀議於該處違反
    規定重建違章建築，甚或其實際上另有僱用工人、自行動工等行為之情形下，自
    不得僅以被告甲○○係臺北市○○路○段六九號一樓建物之共有人，及其與被告
    乙○○係母子關係等單純事實，遽認被告甲○○所辯本件現場乃一店面，由被告
    乙○○經營，其未居住該處，亦不清楚店內事務，並非其雇工搭建違建等語係屬
    虛偽。從而本件被告甲○○於被告乙○○上揭違反建築法之犯罪，是否有犯意之
    聯絡及行為之分擔，顯然尚有合理之懷疑存在，此外，本院復查無其他證據，足
    認被告甲○○確有經起訴之違反建築法犯行，揆諸前揭說明，不能證明被告甲○
    ○犯罪，依法應為無罪之諭知。
據上論斷，應依刑事訴訟法第四百五十二條、第二百九十九條第一項前段、第三百零
一條第一項，建築法第九十五條、刑法第十一條前段、第四十二條第二項，罰金罰鍰
提高標準條例第二條，現行法規所定貨幣單位折算新台幣條例第二條，判決如主文。
判決如主文。本案經檢察官王怡菁到庭執行職務。
中    華    民    國      九十二      年      四      月      十四      日
                                      臺灣臺北地方法院刑事第二庭
                                              法  官  楊  代  華
右正本證明與原本無異。
如不服本判決，應於判決送達後十日內，向本院提出上訴狀。
                                              書記官  廖  純  瑜
中    華    民    國      九十二      年      四      月      十四      日
附錄本案論罪科刑法條全文：
建築法第九十五條
依本法規定強制拆除之建築物，違反規定重建者，處一年以下有期徒刑、拘役或科或
併科新台幣三十萬元以下罰金。


司法院資訊處製作；財團法人民間司法改革基金會備份。
